【裁判字號】    97,交聲,308
【裁判日期】    970818
【裁判案由】    交管條例聲異
【裁判全文】
臺灣板橋地方法院交通事件裁定         97年度交聲字第308號
原處分機關  交通部公路總局臺北區監理所
異  議  人
即受處分人  甲○○
上列異議人即受處分人因違反道路交通管理處罰條例案件，不服
原處分機關於中華民國95年1 月24日所為之裁決處分（裁決書案
號：北監自裁字裁40- E00000000 號），聲明異議，本院裁定如
下：
    主  文
原處分撤銷。
    理  由
一、原處分意旨略以：異議人即受處分人甲○○持逾期駕駛執照
    ，於民國94年9 月14日上午11時15分許，駕駛車牌號碼5411
    -FY 號自用小客車，未繫安全帶，沿新竹市○○街行駛，經
    新竹市警察局交通隊警員掣單掣單舉發，爰依道路交通管理
    處罰條例第22條第1 項第6 款、第31條第1 項規定，裁處罰
    鍰新臺幣（下同）5100元。
二、聲明異議意旨略以：異議人於93年8 月12日遷出臺北縣永和
    市○○路200 之1 號居住處，並未收受原處分機關所為之裁
    決書，竟遭吊銷駕駛執照，爰依法聲明異議。
三、原處分機關於95年1 月24日所為裁決書，係於同年月26日寄
    存送達於臺中市○區○○○路685 號，然異議人之戶籍地址
    原設於臺北縣永和市○○路200 之1 號（臺北縣永和市戶政
    事務所），原舉發通知單另記載居住地址為臺北縣永和市○
    ○路609 巷8 號2 樓，迄同年10月13日始遷移至臺中市○區
    ○○○路685 號，有戶籍遷徙紀錄查詢資料附卷可資佐證，
    原處分機關95年1 月26日以臺中市○區○○○路為其戶籍地
    址而為寄存，難認合法送達。復經異議人於本院訊問時陳明
    於97年1 月22日知悉原處分機關所為裁決處分，並於同日聲
    明異議（見本院97年6 月9 日訊問筆錄），應認未逾道路交
    通管理處罰條例第87條所定異議期間，合先敘明。
四、經查：異議人於94年9 月14日上午11時15分許，持逾期之駕
    駛執照，駕駛車牌號碼5411-FY 號自用小客車，行駛於新竹
    市○○街，未依規定繫安全帶，經新竹市警察局交通隊警員
    掣單舉發之事實，有新竹市警察局竹市警交字第E00000000
    號舉發違反道路交通管理事件通知單1 件在卷足稽，且為異
    議人所不爭執，其違規行為，洵堪認定。惟按汽車駕駛人持
    逾期之駕駛執照駕車者，處600 元以上1200元以下罰鍰，並
    禁止其駕駛；又汽車行駛於道路上，其汽車駕駛人或前座乘
    客未繫安全帶者，處駕駛人新臺幣1500元罰鍰，95年7 月1
    日修正施行前道路交通管理處罰條例第22條第1 項第6 款、
    第31條第1 項分別定有明文。原處分機關就異議人持逾期駕
    駛執照駕車及未依規定繫安全帶之違規行為，裁處罰鍰5100
    元，顯已逾法定罰鍰之最高額度，殊有違誤。
五、末以，交通法庭認為聲明異議有理由或聲明異議雖無理由而
    原處分不當或違法者，應以裁定將原處分經聲明異議部分撤
    銷，並自為裁定，道路交通案件處理辦法第20條固有明文。
    惟交通法庭自為裁定，必以受罰主體、違規行為之整體事實
    及裁罰程序俱屬明確無瑕為其要件，倘原處分機關之裁罰程
    序存有瑕疵，而其瑕疵復非法院得命為補正之事項，即難逕
    代原處分機關為符合法定程序之裁罰。原處分機關就異議人
    持逾期駕駛執照駕車及未依規定繫安全帶之違規行為，合併
    裁處罰鍰5100元，其處分內容並非明確，而有程序上之瑕疵
    ，以致無法判斷原處分機關就各違規行為所為裁罰之具體內
    容，此項瑕疵無從補正，爰撤銷原處分，由原處分機關另為
    適法之處理。
據上論斷，應依道路交通管理處罰條例第87條第2 項、道路交通
案件處理辦法第20條，裁定如主文。
中    華    民    國    97    年    8     月    18    日
                        交通法庭  法  官  廖  怡  貞
以上正本證明與原本無異。
如不服本裁定，應於送達後5 日內向本院提出抗告狀。
                                  書記官  林  惠  齡
中    華    民    國    97    年    8     月    19    日


司法院資訊處製作；財團法人民間司法改革基金會備份。
